【裁判字號】    95,易,2678
【裁判日期】    951121
【裁判案由】    加重竊盜
【裁判全文】
臺灣臺中地方法院刑事判決              95年度易字第2678號
公  訴  人  臺灣臺中地方法院檢察署檢察官
被      告  戊○○
                    （另案於臺灣臺中監獄臺中分監執行）
上列被告因竊盜案件，經檢察官提起公訴（95年度偵字第19498
號），本院判決如下：
    主    文
戊○○無罪。
    理    由
一、公訴意旨如起訴書所載（詳附件）。
二、按犯罪事實應依證據認定之，無證據不得認定犯罪事實；不
    能證明被告犯罪者，應諭知無罪之判決，刑事訴訟法第154
    條第2項、第301條第1 項前段分別定有明文。又檢察官就被
    告犯罪事實，應負舉證責任，並指出證明之方法，同法第16
    1條第1項亦有明文，因此，檢察官對於起訴之犯罪事實，應
    負提出證據及說服之實質舉證責任。次按刑事訴訟法上所謂
    認定犯罪事實之證據，指足以證明被告確有犯罪行為之積極
    證據而言，該項證據必須適合於被告犯罪事實之認定，始得
    採為斷罪之資料（最高法院69年台上字第4913號判例意旨參
    照），如未能發現相當證據，或證據不足以證明，自不能以
    推測或擬制之方法，為裁判基礎（最高法院40年台上字第86
    號判例意旨參照）。且認定不利於被告之事實，須依積極證
    據，苟積極證據不足為不利於被告事實之認定時，即應為有
    利於被告之認定，更不必有何有利之證據（最高法院30年上
    字第816 號判例意旨參照）。又事實審法院對於證據之取捨
    ，依法雖有自由判斷之權，然積極證據不足證明犯罪事實時
    ，被告之抗辯或反證縱屬虛偽，仍不能以此資為積極證據應
    予採信之理由（最高法院30年上字第482 號判例意旨參照）
    。而認定犯罪事實所憑之證據，雖不以直接證據為限，間接
    證據亦包括在內；然而無論直接或間接證據，其為訴訟上之
    證明，須於通常一般之人均不致有所懷疑，而得確信其為真
    實之程度者，始得據為有罪之認定，若其關於被告是否犯罪
    之證明未達此程度，而有合理性之懷疑存在時，致使無形成
    有罪之確信，依罪證有疑，利於被告之證據法則，即不得遽
    為不利被告之認定（最高法院76年台上字第4986號判例意旨
    參照）。
三、訊據被告戊○○堅決否認有何竊盜犯行，辯稱：伊沒去甲○○家，其失竊之物品，是放在楊理安所坐之副駕駛座腳踏墊
    上的包包內，甲○○之證件是在楊理安身上搜出的等語。而
    公訴人認被告涉有上開竊盜罪嫌，無非係以被告於警詢及偵
    查初訊所為於楊理安行竊時擔任把風之自白、告訴人甲○○
    、楊理安、丙○○於警詢之陳述、證人黃順仲、丁○○之證
    述及贓物認領保管單等依據。惟查：
  (一)告訴人之住處於94年11月9 日18時許，遭人破壞喇叭門鎖而
    失竊電腦主機、手機、充電器、MP3 、身分證、汽、機車駕
    照、健保卡及現金1100元等事實，業據告訴人於警詢指訴及
    本院審理時結證甚詳，且同年月18日被告、楊理安、丙○○
    為警方查扣汽車音響3台、充電器1台、健保卡、汽車駕照、
    機車駕照、身分證各1張及手機1支等物，除汽車音響外，其
    餘之物均經告訴人領回等情，有台中市警察局第六分局扣押
    筆錄、扣押物品目錄表及贓物認領保管單在卷可稽（見警卷
    第36- 39頁、第42頁），則告訴人之指訴及贓物認領保管單
    等物，僅可證明告訴人確有失竊物品，嗣後為警在丙○○車
    上查獲上開物品，並經告訴人領回之事實。
  (二)為警查扣之汽車音響3 台是放在戊○○左後座的紙袋內，充
    電器、手機是從楊理安身上查獲，汽、機車駕照、身分證是
    查楊理安身分時，楊理安自行從身上拿出來等情，業據證人
    黃順仲、丁○○即本件查獲之警員於偵查中結證明確（見偵
    查卷第83頁）。而證人丙○○亦到庭結證稱：警察帶被害人
    去何安派出所時，楊理安正以扣案之手機講電話，另外在楊
    理安帶上車之包包內，還有手機充電器及電池，被害人之證
    件是警察要查楊理安身分時，楊理安從他的口袋拿出來的，
    伊不知道楊理安的東西何來，伊於查獲當天前往逢甲載楊理
    安及被告時，楊理安就帶了包包上車，直到為警查獲打開包
    包，伊才知裡面有開鎖工具及手機充電器等語（見本院卷53
    - 54頁）。是為警查獲上開告訴人所失竊之手機、證件，均
    自楊理安身上取出，告訴人失竊之充電器則放在楊理安於案
    發當日攜帶之袋子之事實，堪以認定。
  (三)證人丙○○於警詢雖供稱：車上查獲之贓物即充電器、健保
    卡、汽、機車駕照、身分證、手機等物，是被告及楊理安所
    竊取，但不知他們是何時竊取的等語（見警卷第16頁），惟
    其經警方移送臺灣臺中地方法院檢察署訊問時則供稱：警察
    查獲之贓物是楊理安的，楊理安以竊盜為生，伊不知他如何
    取得贓物，但知他是慣竊，因物品都是自楊理安身上查獲，
    才於警局說是被告及楊理安所竊，但伊沒有看到他們竊盜等
    語（見偵查卷15頁）。由此可知，證人丙○○並未目睹查扣
    之贓物即告訴人失竊之物品是被告與楊理安所竊取，係因楊
    理安為慣竊，又在楊理安身上查獲贓物，且查獲當天被告與
    楊理安同時上車，遂於警詢時為上開供述，則其警詢所為：
    是被告及楊理安所竊取等語之供述，應係證人丙○○之推測
    之詞，自難執此為不利被告之認定。
  (四)按被告之自白，非出於強暴、脅迫、利誘、詐欺、疲勞訊問
    、違法羈押或其他不正之方法，且與事實相符者，得為證據
    。被告或共犯之自白，不得作為有罪判決之唯一證據，仍應
    調查其他必要之證據，以察其是否與事實相符，刑事訴訟法
    第156條第1、2 項定有明文。被告於警詢及偵查中固曾供稱
    ：與楊理安共同行竊告訴人之物，由伊負責把風等語，惟楊
    理安於警詢、偵訊時均一再否認與被告共同行竊，被告嗣後
    於偵訊及本院亦一再否認上開犯行，而告訴人之指訴及贓物
    認領保管單，僅可證明告訴人確有失竊物品，嗣後經告訴人
    領回部分失竊物品之事實，已如前述，是被告上開自白，並
    無其他補強證據，可資證明與事實相符，依前開說明，不得
    執此作為認定被告涉有竊盜犯行之唯一證據。
  (五)綜上所述，檢察官提供之證據尚不致本院形成被告有罪之確
    信，此外，復查無其他積極證據足資證明被告有何竊盜犯行
    ，自應為被告無罪之諭知。
據上論斷，應依刑事訴訟法第301條第1項，判決如主文。
本案經檢察官乙○○到庭執行職務
中    華    民    國    95    年    11    月    21    日
                  刑事第二庭  審判長法  官  林清鈞
                                    法  官  郭書豪
                                    法  官  林慧英
上正本證明與原本無異。
如不服本判決，應於送達後10日內向本院提出上訴狀（須附繕本
），上訴於臺灣高等法院臺中分院。
                                    書記官  廖碩薇
中    華    民    國    95    年    11    月    21    日


司法院資訊處製作；財團法人民間司法改革基金會備份。
